【裁判字號】    89,易,275
【裁判日期】    890711
【裁判案由】    竊佔等
【裁判全文】
臺灣基隆地方法院刑事判決                          八十九年度易字第二七五號
    公  訴  人  臺灣基隆地方法院檢察署檢察官
    被      告  丁○○
右列被告因竊佔等案件，經檢察官提起公訴 (八十八年度偵字第六三九七號），本院
判決如左：
    主  文
丁○○意圖為自己不法之利益，而竊佔他人之不動產，處拘役參拾日，緩刑貳年。
    事  實
一、丁○○於民國八十八年間，向台北縣雙溪鄉公所申請在該鄉管理之料角坑公墓建
    築祖墳，惟丁○○明知其經許可建築之墓地面積僅為十六平方公尺，竟意圖為自
    己不法之利益，自民國八十八年九月二十七日起至同年十月二十九日止，雇用不
    知丁○○僅申請十六平方公尺面積之工人，在該公墓挖掘超出其申請面積之墓地
    ，並將挖出之土填於附近之其他墓地，且覆蓋鄰近丙○○、乙○○等人所修建之
    祖墳上，致生損害於丙○○、乙○○等人，總計丁○○占用之墓地面積達五百二
    十五平方公尺（如附圖所示）。嗣於八十八年十月二十九日十六時三十分許，丁○○雇用不知情之工人簡阿榮、林照雄等人在上址繼續修築墳墓時，為警查獲。
二、案經丙○○、乙○○訴由台北縣警察局瑞芳分局報請台灣基隆地方法院檢察署檢
    察官偵查起訴。
    理  由
一、訊據被告固坦承於右開時地僱工修建祖墳，惟矢口否認有竊佔及毀損犯行，辯稱
    該墓地超出其申請之部分並非其所挖掘，當時另有其他人在該處施工云云，惟查
    被告前述犯罪事實業據告訴人及證人簡阿榮、林照雄、台北縣雙溪鄉泰平村村長
    蘇文章及台北縣政府農業局技士甲○○指述甚詳，並有土地登記薄謄本及現場照
    片多紙可證，並經檢察官履勘無誤，製有勘驗筆錄及載明被告所有挖填土面積達
    五百二十五平方公尺之複丈成果圖在卷可稽，事證甚明。而被告於警訊時已坦承
    雇工挖掘達二百餘平方公尺（實際挖填土面積達五百二十五平方公尺），顯然被
    告當時已自白其雇工挖填土之占用範圍遠逾其申請之墓地面積，又被告嗣於檢察
    官偵查中初訊時亦自承「其雖申請十六平方公尺，但本來即預計挖大一點」，足
    見被告確有雇工超挖並填土之事實，其事後改口，尚難採信，被告右開犯罪之事
    證明確，其犯行可堪認定。
二、核被告僅申請部分墓地而挖填超逾其申請範圍之他人土地，係犯刑法第三百二十
    條第二項竊佔罪，而其於填土過程中將他人修築之墳墓填土覆蓋之行為，經查被
    告尚無將他人墳墓發掘之行為，且墳墓並非建築物，則核被告所為，僅足損及墳
    墓供作子孫祭祀之作用，應屬觸犯刑法第三百五十四條之毀損罪。且被告所犯前
    述二罪間有方法結果之牽連關係，應依刑法第五十五條規定從一重之竊佔罪處斷
    。審酌被告素行正常，此次係因孝思一時失慮而觸法，事後已將該處佔用他人墳
    墓部分悉數回復原狀，並妥為植生，且與乙○○及丙○○自行和解（未經表示撤
    回告訴），此亦經告訴人乙○○、丙○○及證人甲○○供明在卷，足認被告犯後
    態度良好，並參酌其犯罪其他相關之一切情狀，量處如主文所示之刑，以示儆懲
    。又被告前未曾受有期徒刑以上刑之宣告，有台灣基隆地方法院檢察署刑案資料
    查註紀錄表在卷可按，其因一時失慮，偶罹刑典，事後已坦承犯行，並將現場回
    復，深具悔意，堪信其經此刑之宣告後，應知警惕而無再犯之虞，本院因認暫不
    執行其刑為當，予以宣告緩刑二年，用啟自新。
三、據上論斷，應依刑事訴訟法第二百九十九條第一項前段，刑法第三百二十條第二
    項、第一項、第三百五十四條、第五十五條、第七十四條第一款、罰金罰鍰提高
    標準條例第一條前段，判決如主文。
本案經檢察官林楨森到庭執行職務。
中    華    民    國      八十九    年        七      月      十一      日
                                     臺灣基隆地方法院刑事第二庭
                                         法  官  黃  麟  倫
右正本證明與原本無異。
對於本件判決如有不服，應於收受送達後十日內，向本院提出上訴書狀，上訴於臺灣
高等法院，並按他造當事人之人數附具繕本。
                                         書記官  李  建  霆
中    華    民    國      八十九    年        七      月      十一      日
附錄本案論罪科刑法條全文
刑法第三百二十條
意圖為自己或第三人不法利益，而竊佔他人之不動產者，依前項之規定處斷。
刑法第三百五十四條
毀棄、損壞前二條以外之他人之物或致令不堪用，足以生損害於公眾或他人者，處二
年以下有期徒刑、拘役或五百元以下罰金。


司法院資訊處製作；財團法人民間司法改革基金會備份。
